【裁判字號】    89,易,1119
【裁判日期】    900214
【裁判案由】    詐欺
【裁判全文】
臺灣嘉義地方法院刑事判決                        八十九年度易字第一一一九號
    公  訴  人  臺灣嘉義地方法院檢察署檢察官
    被      告  丙○○
右列被告因詐欺案件，經檢察官提起公訴 (八十九年度偵字第一一一九號)，本院判
決如左：
    主  文
丙○○意圖為自己不法之所有，以詐術使人將本人之物交付，處有期徒刑陸月，如易
科罰金，以參佰元折算壹日。
    事  實
一、丙○○曾因詐欺案件，經本院於民國八十八年八月十八日判處有期徒刑四月，緩
    刑三年確定，目前仍在緩刑中，仍不知悔改，其明知所持支票信用不佳、已無清
    償能力，竟意圖為自己不法之所有，於八十八年十二月二或三日間，在甲○○位
    於嘉義縣義竹鄉東榮村三○八號住處，一次持附表編號一、二來源不明之支票二
    紙，向甲○○調借現金，致甲○○陷於錯誤，而分別於八十八年十二月五日及十
    二月十二日在其住處交付面額新台幣（下同）十七萬餘元、十二萬餘元合計約三
    十萬元借款予丙○○，詎上述支票屆期經提示後，竟因存款不足而遭退票，嗣經
    甲○○聯絡丙○○出面處理，惟邱某均未處理，甲○○始知受騙。
二、案經甲○○訴由臺灣嘉義地方法院檢察署檢察官偵查起訴。
    理  由
一、訊據被告丙○○固坦承有向告訴人甲○○先後借款三十萬元、並於開立附表編號
    一、二支票予告訴人甲○○等情不諱（審判卷第十一頁、第十二頁第三行），惟
    矢口否認有何詐欺犯行，辯稱：支票係因做工程，由乙○○拿給他的（審判卷第
    十一頁）．．約於八十八年十一月底，我有打電話去華南銀行嘉義分行去詢問，
    銀行說沒有問題，我才向被害人說票沒有問題，應可以兌現（審判卷第十二頁）
    云云。惟查：
  (一)被告如何於右揭時、地向告訴人甲○○利用附表一、二支票詐欺等情，業據告訴
    人甲○○迭於偵查、審理中指訴明確，復有附表一、二之支票二紙及退票理由單
    二紙附卷可查（偵查卷第四、五頁）。參以附表一、二支票係以案外人蕭偕得為
    發票人、華南商業銀行嘉義分行為付款人之支票，該支票帳戶經本院函查結果，
    該帳戶係於八十八年十月十二日開戶，於八十九年一月二十八日即遭拒絕往來，
    自八十九年一月至三月間，連續退票達一百零九張，金額高達數千萬元，此有華
    南商業銀行八十九年十一月十三日（八九）華嘉存字第一八一號函及支票存款票
    據退票記錄查詢單一份在卷可按（偵查卷第廿七頁），該支票帳戶已難認係具正
    常往來信用狀況帳戶。
  (二)次查，被告另稱：乙○○向我陸陸續續借三、五萬元，加起來一百多萬元，他並
    沒有拿擔保品，因我和他有認識，所以沒有讓他擔保，也借錢給他．．乙○○欠
    的一百多萬元，都沒有還（審判卷第廿五、廿四頁），惟又稱：乙○○拿了四張
    票還我錢，面額二張共計三十二萬五千元、另二張共計三十萬元（審判卷第廿四
    頁），被告就一百多萬元債務，迄今分文未還，竟無須任何擔保，於常理已非無
    違，則被告是否與案外人乙○○間有此債務關係，已非無疑；況倘有上開鉅額債
    務存在，被告所持稱係案外人乙○○還錢而交付如附表之支票，該支票上並乙○○之背書以擔保，被告毫無恃以信賴之擔保，參以被告亦不清楚案外人聯絡方法
    、住處，且於偵查及審理中屢次經告知，仍無法攜帶案外人乙○○到庭證述，則
    被告就附表一、二支票何以能確信其信用狀況？末參以被告前於八十六年間即曾
    持支票向他人借款遭退票，亦辯稱支票係他人支付工程款所得，而遭本院認被告
    係犯詐欺罪而以八十八年易字第一六○號判處有期徒刑四月、嗣由臺灣高等法院
    臺南分院駁回上訴確定，此有本院八十八年易字第一六○號判決一份在卷足參，
    被告經此刑之宣告，當知持票借款時，應注意支票帳戶之信用狀況，被告辯稱支
    票係案外人乙○○支付工程款而交付，顯難以採信，足見附表一、二支票顯係信
    用狀況不佳、來源不明之支票無誤。綜上，被告持此信用狀況不佳、來源不明之
    支票，持以向告訴人調借現金，詐得三十萬元，則被告於借款之初，已有施用詐
    術之意圖甚明。又被告雖於事後返還告訴人三萬元，此據告訴人於審理中陳明在
    卷（審判卷第十二頁），仍無礙於被告詐欺犯行之成立。綜上，被告所辯，顯係
    卸責之詞，不足採信，本件事證明確，被告詐欺犯行應堪認定。
二、核被告丙○○所為，係犯刑法第三百三十九條第一項詐欺既遂罪。爰審酌被告曾
    犯詐欺罪，目前仍在緩刑中之素行、動機、目的、手段、品行、所受刺激、智識
    程度、所生危害及犯罪後之態度等一切情狀，量處如主文所示之刑，並諭知易科
    罰金之折算標準。
據上論斷，應依刑事訴訟法第二百九十九條第一項前段，刑法第三百三十九條第一項
、第四十一條，罰金罰鍰提高標準條例第一條前段、第二條，判決如主文。
本案經檢察官張長樹到庭執行職務。
中      華      民      國    九十      年      二      月     十四     日
                                      臺灣嘉義地方法院刑事第三庭
                                          法  官  蔡  廷  宜
右正本證明與原本無異。
如不服本判決，應於判決送達後十日內，向本院提出上訴狀（如附件）。
中      華      民      國    九十      年      二      月     十四     日
                                          書記官  尹  玉  琪
附  錄：
刑法第三百三十九條第一項：
意圖為自己或第三人不法之所有，以詐術使人將本人或第三人之物交付者，處五年以
下有期徒刑、拘役或科或併科一千元以下罰金。
附表：
┌──────────────────────────────────┐
│編號 面額（新台幣） 票載發票日  發票人   帳     號       退票日     │
├──────────────────────────────────┤
│一   十五萬元       89.02.05    蕭偕得   000000000      00.02.08    │
├──────────────────────────────────┤
│二   十五萬元       89.02.05    蕭偕得   000000000      00.02.08    │
└──────────────────────────────────┘


司法院資訊處製作；財團法人民間司法改革基金會備份。
